【裁判字號】    95,訴,1
【裁判日期】    951027
【裁判案由】    偽造文書
【裁判全文】
臺灣士林地方法院刑事判決                 95年度訴字第1號
公  訴  人  臺灣士林地方法院檢察署檢察官
被      告  乙○○
上列被告因偽造文書案件，經檢察官聲請簡易判決處刑（94年度
發查偵字第45號），本院士林簡易庭認不宜以簡易判決處刑（94
年度士簡字第1296號），簽移本院刑事庭改以通常程序審理，被
告於本院準備程序期日就被訴事實為有罪之陳述，經合議庭裁定
由受命法官獨任進行簡式審判程序，判決如下：
    主  文
乙○○連續行使偽造私文書，足以生損害於公眾及他人，處有期
徒刑參月，如易科罰金，以銀元參佰元即新台幣玖佰元折算壹日
。
如聲請書附表所示舉發通知單上之偽造「甲○○」署名各壹枚均
沒收。
    事實及理由
一、本件被告所犯非死刑、無期徒刑或最輕本刑有期徒刑三年以
    上之罪，亦非高等法院管轄第一審案件，且於準備程序進行
    中，被告先就被訴事實為有罪之陳述，經告知被告簡式審判
    程序之旨，並聽取檢察官、被告之意見後，本院合議庭裁定
    由受命法官進行簡式審判程序，是本件之證據調查，依刑事
    訴訟法第273 條之2 規定，不受同法第159 條第1 項、第
    161 條之2 、第161 條之3 、第163 條之1 及第164 條至第
    170 條規定之限制，合先敘明。
二、本件犯罪事實及證據、理由除引用附件檢察官聲請簡易判決
    處刑書之記載外，證據部分另補充：被告乙○○於本院所為
    之自白、內政部警政署國道公路警察局第九警察隊95年2 月
    9 日公警九交字第0950900645號函及隨函檢附之舉發通知單
    存根聯影本、台北市政府警察局士林分局交通分隊陳報單、
    台北市政府警察局交通大隊委外作業中心歷史案件明細表（
    簽收情形正常）附於本院卷可稽，核與被告前述任意性自白
    相符，堪信為真實。
三、查刑法於94年1 月7 日修正通過，於94年2 月2 日公布，並
    於被告行為後之95年7 月1 日施行。按行為後法律有變更者
    ，適用行為時之法律，但行為後之法律有利於行為人者，適
    用最有利於行為人之法律，修正後之刑法第2 條第1 項定有
    明文。此條規定乃與刑法第1 條罪刑法定主義契合，而貫徹
    法律禁止溯及既往原則，係規範行為後法律變更所生新舊法
    律比較適用之準據法，是刑法第2 條本身雖經修正，但刑法
    第2 條既屬適用法律之準據法，本身尚無比較新舊法之問題
    ，應一律適用裁判時之現行刑法第2 條規定以決定適用之刑
    罰法律。又本次刑法修正之比較新舊法，應就罪刑有關之共
    犯、未遂犯、想像競合犯、牽連犯、連續犯、結合犯，以及
    累犯加重、自首減輕暨其他法定加減原因（如身分加減）與
    加減例等一切情形，綜其全部罪刑之結果而為比較（最高法
    院95年度第8 次刑庭會議決議可資參照），茲就本案適用法
    條相關部分比較新舊法如下：
    (1)修正前刑法第56條規定：連續數行為而犯同一之罪名者，
      以一罪論，但得加重其刑至二分之一；修正後刑法已刪除
      連續犯之規定。此刪除雖非犯罪構成要件之變更，但顯已
      影響行為人刑罰之法律效果，自屬法律有變更；比較新、
      舊法結果，修正後之法律（以數罪論處）並無較有利於行
      為人之情形，仍應適用修正前刑法有關連續犯之規定。
    (2)被告行為時之刑法第41條第1 項前段規定：「犯最重本刑
      為5 年以下有期徒刑以下之刑之罪，而受6 個月以下有期
      徒刑或拘役之宣告，因身體、教育、職業、家庭之關係或
      其他正當事由，執行顯有困難者，得以1 元以上3 元以下
      折算1 日，易科罰金。」又修正前罰金罰鍰提高標準條例
      第2 條（於95年7 月1 日修正刪除）規定，就其原定數額
      提高為100 倍折算1 日，則本件被告行為時之易科罰金折
      算標準，最高得以銀元300 元折算1 日，經折算為新臺幣
      後，最高得以新臺幣900 元折算為1 日。惟95年7 月1 日
      施行之刑法第41條第1 項前段則規定：「犯最重本刑為5
      年以下有期徒刑以下之刑之罪，而受6 個月以下有期徒刑
      或拘役之宣告者，得以新臺幣1000元、2000元或3000元折
      算1 日，易科罰金。」比較修正前後之易科罰金折算標準
      ，以修正前之規定，較有利於被告。
    (3)準此而論，經綜合比較新舊法結果，新法並無較有利於被
      告，自應依刑法第2 條第1 項前段規定，適用行為時之修
      正前規定，合先敘明。
四、如聲請書附表所示四件舉發通知單上偽造之「甲○○」簽名
    各一枚，均係偽造之署名，不問屬於犯人與否，均依刑法第
    219 條規定宣告沒收。
五、依刑事訴訟法第452 條、第273 條之1 第1 項、第299 條第
    1 項前段、第310 條之2 、第454 條第2 項、刑法第2 條1
    項前段、修正前第56條、第216 條、第210 條、修正前第41
    條第1 項、第219 條、罰金罰鍰提高標準條例第1 條前段、
    刪除前第2 條、現行法規所定貨幣單位折算新台幣條例第2
    條，判決如主文。
六、如不服本判決，得自收受送達之日起10日內，向本院提起上
    訴。
本案經檢察官林在培到庭執行職務
中    華    民    國    95    年    10    月    27    日
                  刑事第四庭法  官  朱瑞娟
以上正本證明與原本無異。
                            書記官  丁梅芬
中    華    民    國    95    年    11    月    1     日
附錄本案論罪科刑法條
中華民國刑法第216條（行使偽造變造或登載不實之文書罪）
行使第 210 條至第 215 條之文書者，依偽造、變造文書或登載
不實事項或使登載不實事項之規定處斷。
中華民國刑法第210條（偽造變造私文書罪）
偽造、變造私文書，足以生損害於公眾或他人者，處 5 年以下有
期徒刑。


司法院資訊處製作；財團法人民間司法改革基金會備份。
